【裁判字號】    90,自,88
【裁判日期】    900626
【裁判案由】    侵占
【裁判全文】
臺灣士林地方法院刑事判決                              九十年度自字第八八號
    自  訴  人  外屏交通有限公司
    法定代理人  乙○○
    代  理  人  甲○○
    被      告  丙○○
右列被告因侵占案件，經自訴人提起自訴，本院判決如左：
    主  文
丙○○無罪。
    理  由
一、自訴意旨略以：被告丙○○於民國八十九年十月九日，向自訴人承租車牌號碼
    Ｂ七─五Ｏ五號營業小客車一輛，雙方約定每日租金新台幣（下同）六百元，每
    七日付款一次，自訴人乃將該車及行車執照交予被告，詎被告竟於九十年三月十
    六日起即拒付租金，積欠租金一萬九千二百五十元，自訴人迭經催索並請求返還
    該車，被告均置之不理，積欠租金二萬零四百元，因認被告涉有刑法第三百三十
    五條第一項之侵占罪嫌云云。
二、按犯罪事實，應依證據認定之，無證據不得推定其犯罪事實，又不能證明被告犯
    罪者，應諭知無罪之判決，刑事訴訟法第一百五十四條、第三百零一條第一項分
    別定有明文。次按認定不利於被告之事實，須依積極證據，苟積極證據不足為不
    利於被告事實之認定時，即應為有利於被告之認定，更不必有何有利之證據，最
    高法院三十年上字第八一六號判例參照。再按刑法第三百三十五條第一項侵占罪
    之成立，以擅自處分自己持有之他人所有物，或變易持有之意為所有之意，而逕
    為所有人之行為，為其構成要件；若以自己或他人名義向人租賃，不能如數清償
    ，僅係民事上違背履行契約問題，與侵占罪之要件不合。
三、本件自訴人認被告丙○○涉有刑法侵占罪嫌，無非係以租賃契約書、被告交付之
    身分證、駕駛執照影本及自訴人寄發之存證信函影本等執為論據。訊據被告丙○
    ○堅決否認涉有自訴人所指之侵占罪犯行，辯稱：其向自訴人承租該部營業小客
    車已甚久，並無侵占之意，因其身體患病，給予自訴人之電話租有誤寫，其仍繼
    續承租自訴人之營業小客車，並已與自訴人達成和解，給付自訴人九千元，先清
    償部分積欠租金等語。經查：被告丙○○自民國八十九年十月九日起，向自訴人
    承租車牌號碼Ｂ七─五Ｏ五號營業小客車一輛，雙方約定每日租金六百元，每七
    日付款一次，自訴人乃將該車及行車執照交予被告，未約定租約何時終止，被告
    租金已繳至九十年三月十五日之事實，業據自訴代理人甲○○及被告分別陳述明
    確，互核相符，且有小型計程車租用合約書一件在卷可稽，是被告自八十九年十
    月九日訂約後，既依約繳納租金至九十年三月十五日，堪認被告並非自始即不履
    行債務，其初並無不法所有之意圖甚明。次查被告其後雖未依約如期繳付租金，
    然因兩造並未就租約何時終止有所約定，而自訴人於本院復陳稱：被告經提起本
    件自訴後，已與渠聯絡，被告因稱因家中有事，才未與車行聯絡，事後渠瞭解被
    告並無侵占意圖，其要將車歸還等語，證人即自訴人之經理林明坤於本院證稱：
    九十年五月十八日聯絡到被告，被告稱要繼續承租，但我們要被告先繳積欠之租
    金等語，則被告主觀上認租賃契約存續而有權繼續使用該車，應認其並無不法所
    有之意圖甚明，縱被告未依約給付租金，亦僅係民事上債務不履行之問題，宜循
    民事途逕解決，況且，被告事後亦與自訴人達成和解，分期給付租金，有和解書
    一紙在卷可稽，此外，本院依職權調查結果，復查無其他積極證據足認被告涉有
    自訴人所指之侵占罪犯行，既不能證明被告犯罪，揆諸首開說明，爰為無罪判決
    之諭知。
據上論斷，應依刑事訴訟法第三百四十三條、第三百零一條第一項，判決如主文。
中      華      民      國      九十      年      六      月  二十六    日
                                    臺灣士林地方法院刑事第一庭
                                        法  官
如不服本判決，應於判決送達後十日內，向本院提出上訴狀。


司法院資訊處製作；財團法人民間司法改革基金會備份。
